【裁判字號】    89,上訴,830
【裁判日期】    890413
【裁判案由】    懲治盜匪條例
【裁判全文】
臺灣高等法院刑事判決                  八十九年度上訴字第八三號
    上  訴  人
    即  被  告  丙○○
    指定辯護人  本院公設辯護人
右上訴人因盜匪案件，不服台灣臺北地方法院八十八年度訴字第一八六二號中華民國
八十九年二月十五日第一審判決（起訴案號台灣臺北地方法院檢察署八十八年度偵字
第二三五四一號）提起上訴，本院判決如左：
    主  文
原判決撤銷。
丙○○連續意圖為自己不法所有，以藥劑致使不能抗拒而取他人之物，處有期徒刑拾
伍年，褫奪公權拾年。扣案注射含有鎮靜安眠作用藥品Triazolam成分之咖啡飲料參
瓶，均沒收，現金新台幣壹佰伍拾捌元應發還被害人乙○、甲○○二人。
    事  實
一、丙○○於民國 (下同)七十六年間違反懲治盜匪條例等案件，經本院判處有期徒
    刑十年，褫奪公權五年，並經最高法院駁回上訴確定，嗣於八十年三月八日經台
    灣桃園地方法院減為有期徒刑六年八月又十五日，褫奪公權三年四月，並於八十
    年九月十三日假釋付保護管束。復於八十一年間再因違反懲治盜匪條例案件，經
    台灣士林地方法院判處有期徒刑十二年，並於八十一年九月二十四日判決確定，
    且於八十七年八月十八日假釋付保護管束（均不構成累犯）。
二、丙○○猶不知悔改，竟於假釋期間，基於為自己不法所有之概括犯意，先於八十
    八年十月十三日上午十一時許，前往台北縣新店市○○路一Ｏ二巷二號乙○所經
    營之廢五金回收廠，佯稱有廢銅欲販賣，致乙○、甲○○父子二人信以為真，乃
    各自攜帶新台幣（下同）二萬七千五百元及十三萬餘元（起訴書誤繕為十六萬元
    ）之現金，駕駛自用小貨車附載丙○○前往取貨，途經台北縣中和市○○路時，
    丙○○藉詞欲找朋友共同前往，要求乙○父子在路旁停車等候，旋即下車前往預
    先停放在附近之己有車號ＢＫ─七二一九號自小客車內，取出預藏已注射含有鎮
    靜安眠作用之Triazolam成分之咖啡飲料二瓶，及未注射藥物之同種飲料一瓶，
    返回乙○父子之車內，並將上揭已注射鎮靜安眠劑之飲料二瓶交付乙○父子飲用
    ，要求乙○父子稍侯，丙○○本人則飲用另瓶未注射藥物之同類飲料，以取信乙
    ○父子二人，致乙○父子二人不疑有他，乃相繼飲用丙○○交付之飲料而陷於昏
    迷，丙○○乃趁乙○父子二人昏迷不能抗拒之際，取走二人身上攜帶之現金十六
    萬餘元（起訴書誤繕為約十九萬元），並將乙○父子二人棄置現場而逃逸，所得
    現金 (除已發還及待發還者外)則供己花用殆盡。
三、丙○○復基於相同犯意，於同年十月二十一日上午十一時三十分左右，再前往台
    北縣深坑鄉深坑子八巷旁朱作弘所經營之廢五金回收工廠，向朱作弘佯稱欲販賣
    廢銅，請朱作弘準備現金十多萬元，欲以同一手法強取朱作弘之財物，因朱作弘
    察覺有異，經向同業查詢而得悉乙○父子上揭遭遇，乃私下通知乙○前來指認並
    報警究辦，警方乃循線前往丙○○停放在台北市○○街四一六巷三號旁之上揭自
    小客車內，扣得丙○○所有之預藏已注射含有鎮靜安眠作用Triazolam 成分之咖
    啡飲料二瓶，及未注射藥物之同類飲料一瓶，並在丙○○郵局帳戶內查獲其向乙
    ○父子二人強盜所得之現金一萬零一百五十八元，並發還乙○一萬元尚餘一百五
    十八元，其餘款則花用殆盡。
四、案經台北縣警察局新店分局報請台灣台北地方法院檢察署檢察官偵查起訴。
    理  由
一、右揭犯罪事實，業據上訴人即被告丙○○坦承不諱（偵卷第四頁背面至第六頁、
    第二十九、四十一頁；原審卷第五頁背面、第六頁），核與被害人乙○、甲○○
    父子二人在警訊及偵訊中指訴被害情節相符（偵卷第八、九、四十二頁、偵卷第
    十、十一、四十二頁），亦與被害人朱作弘在警訊及偵訊中指訴被害情節相符（
    偵卷第十二、四十二頁）。並有咖啡飲料三瓶扣案，及被告郵局帳戶交易明細表
    一紙附卷可憑（偵卷第十九頁）。又在丙○○郵局帳戶內查獲其向乙○父子二人
    強盜所得之現金一萬零一百五十八元，並發還乙○一萬元尚餘一百五十八元，其
    餘款則花用殆盡，除據被告坦承不諱外，並有贓物領據可稽(見偵卷十五頁)。又
    扣案之咖啡飲料三瓶，經送請內政部警政署刑事警察局鑑驗結果，發現其中二瓶
    含有具鎮靜安眠作用之Triazolam 成分，一瓶則未檢出其他藥物成分，亦有該局
    八十八年十一月五日刑鑑第一一二九三三號鑑驗通知書影本一紙附卷可參（偵卷
    第三十八頁）。被告上訴辯稱因有氣喘病不能工作始犯本案云云，然此不能解其
    刑責。本件事證明確，被告犯行至堪認定。
二、核被告所為，係犯懲治盜罪條例第五條第一項第一款強盜既遂罪及同條第三項預
    備強盜罪。公訴意旨雖認被告第二次犯行，已將藥劑注射於飲料之中，並著手引
    誘被害人朱作弘前來，已著手於犯罪之實施，係涉犯懲治盜匪條例第五條第二項
    之強盜未遂罪云云，惟衡以被告將藥劑注射於飲料之行為，僅係預備犯罪之行為
    ，其在向朱作弘誆稱販售廢銅之際，即遭朱作弘察覺有異，而未能續行交付，亦
    未能續行引誘朱作弘飲用上揭注射藥劑之飲料，顯難認為已著手於以藥劑致使他
    人不能抗拒而強盜之犯罪構成要件行為之實施，而僅止於預備犯強盜罪之階段，
    從而，公訴人認被告此部分之行為已達於未遂犯之程度，尚有未洽，爰於起訴事
    實同一之範圍內，變更起訴法條。被告先後二次強盜既遂及預備強盜之犯行，時
    間緊接，犯罪構成要件相同，顯係基於概括之犯意為之，為連續犯，應從一較重
    之強盜既遂罪論處。
三、原判決論處被告丙○○罪刑，原非無見，惟查，被告強盜所得之現金一萬零一百
    五十八元，已發還一萬元，僅尚餘一百五十八元，原判決仍諭知發還一萬零一百
    五十八元予被害人乙○、甲○○二人，自有違誤。又扣案咖啡飲料三瓶雖含有鎮
    靜安眠作用Triazolam 成分，但核對行政院依毒品危害條例第二條第三項規定公
    告調整、增減之「毒品之分級及品項」，尚非毒品危害條例第二條第三項所定之
    第三級毒品，原判決認係第三級毒品，亦有未洽。被告上訴固無理由，惟原判決
    既有違誤即屬無可維持，應由本院予以撤銷改判，爰審酌被告前有多次違反懲治
    盜匪條例前科，有台灣高等法院檢察署刑案紀錄簡覆表一份附卷可憑，竟於前案
    假釋期間，再犯本罪，顯不知悛悔，暨其犯罪之手段、所生危害、所得財物及犯
    後態度等一切情狀，仍量處如主文第二項所示之刑，並衡酌其犯罪之性質，嚴重
    戕害社會治安，而認有褫奪公權之必要，併予宣告褫奪公權十年，以資懲儆。扣
    案鎮靜安眠作用Triazolam成分之咖啡飲料三瓶，為被告所有且為供其犯罪預備
    之物，亦併予宣告沒收。被告強盜乙○父子所得之財物後，尚存放在郵局中之一
    百五十八元，應發還被害人乙○、甲○○父子二人，另餘款十五餘萬元既未扣案
    ，且據被告供承已花用殆盡，又無其他事證足認仍屬存在，應已滅失，爰不另為
    發還之諭知。
據上論斷，應依刑事訴訟法第三百六十九條第一項前段、第三百六十四條、第二百九
十九條第一項前段、第三百條、懲治盜匪條例第五條第一項第一款、第三項、第七條
第一項、第八條、刑法第五十六條、第三十七條第二項、第三十八條第一項第二款，
判決如主文。
本案經檢察官沈明倫到庭執行職務。
中      華      民   國    八十九    年      四      月     十三     日
                              臺灣高等法院刑事第九庭
                                  審判長法  官  李  文  成
                                        法  官  周  盈  文
                                        法  官  官  有  明
右正本證明與原本無異。
如不服本判決應於收受送達後十日內向本院提出上訴書狀，其未敘述上訴之理由者並
得於提起上訴後十日內向本院補提理由書（均須按他造當事人之人數附繕本）。
                                        書記官  顧  哲  瑜
中      華      民      國    八十九    年      四      月     十四     日
附錄：本案論罪科刑法條全文
懲治盜匪條例第五條
有左列行為之一者，處無期徒刑或七年以上有期徒刑：
一、意圖為自己或第三人不法所有，以強暴、脅迫、藥劑、催眠術或他法，致使不能
    抗拒，而取他人之物或使其交付者。
二、發掘墳墓而盜取殮物者。
三、藏匿或包庇盜匪者。
前項第一款之未遂犯罰之。
預備犯第一項第一款之罪者，處一年以下有期徒刑。


司法院資訊處製作；財團法人民間司法改革基金會備份。
